臺灣高等法院臺中分院刑事判決　　　　　　　　　　九十三年度上訴字第二九九號
　　上　訴　人
　　即　被　告　甲○○
　　選任辯護人　鞠金蕾
右上訴人因違反毒品危害防制條例案件，不服臺灣台中地方法院九十二年度訴字第二
五九五號中華民國九十三年一月十六日第一審判決（起訴案號：臺灣台中地方法院檢
察署九十二年度偵字第一八五四六號），提起上訴，本院判決如左：
    主      文
原判決關於被告甲○○販賣第二級毒品部分撤銷。
甲○○連續販賣第二級毒品，累犯，處有期徒刑柒年捌月，販賣第二級毒品所得新臺
幣陸仟元沒收，如全部或一部不能沒收時，以其財產抵償之；扣案第二級毒品甲基安
非他命伍包（合計淨重：參點陸柒公克）沒收銷燬之；扣案0000000000號
行動電話壹支沒收。
    事      實
一、甲○○前因業務侵占案件，經法院判處有期徒刑六月確定，於民國九十年十一月
    二十三日易科罰金執行完畢。詎仍不知悔改，其明知甲基安非他命為政府公告列
    管之第二級毒品，不得非法販賣，竟於其妻乙○○九十二年七月二十七日入臺灣
    臺中女子戒治所強制戒治後之不詳時間，未經乙○○之同意，即擅自分別拿取乙
    ○○所餘留放在機車置物箱內之甲基安非他命七包，而非法持有之。嗣後另基於
    販賣甲基安非他命以營利之概括犯意，先後於九十二年八月底某日、同年九月二
    十日晚間九時二十分許，以其使用之0000000000號行動電話為聯絡工
    具，在臺中縣太平市○○路四○○號超商前，以每包（重量約一點六公克）新臺
    幣（下同）三千元之價格，連續販賣甲基安非他命予劉明宗二次，從中牟利六千
    元。嗣於九十二年九月二十日晚間九時二十分許，雙方完成第二次交易各欲離去
    之際，為埋伏之警員查獲，當場在甲○○身上扣得其所有之前開行動電話一支及
    販賣甲基安非他命所得三千元，並在劉明宗身上扣得其向甲○○購買之甲基安非
    他命一包（毛重：一點六公克），其後警員經徵詢甲○○之同意，前往甲○○位
    於臺中縣太平市○○路五二巷八號五樓居處搜索，而扣得前述甲○○所持有之海
    洛因十六包（非法持有第一級毒品部分業為原審判決確定）及尚未售出之甲基安
  非他命五包（合計淨重：三點六七公克）。
二、案經臺中縣警察局霧峰分局報告臺灣臺中地方法院檢察署檢察官偵查起訴。
    理      由
一、訊據上訴人即被告甲○○雖承認曾於右揭時地，先後二次交付甲基安非他命予劉
    明宗之事實，惟矢口否認有何販賣甲基安非他命犯行，辯稱：伊是依照乙○○指
    示，把她留下來的毒品交給劉明宗，且伊並未向劉明宗收錢云云。經查：
  (一)證人劉明宗於偵查證稱：「（何時、地向甲○○購買安非他命？）我向他購買二
    次安非他命，第一次是在九十二年八月底，我打他的行動電話：0000000
    000號聯絡，在台中縣太平市某超商前交易，買三千元，購買一點六公克安非
    他命，第二次是在九月二十日晚上八點多，我以我使用之0000000000
    號行動電話撥打他的行動電話0000000000號聯絡，第一通我問他『有
    無東西』，是指安非他命，我說要買三千元，對方說有，叫我過去太平市○○路
    四○○號超商前交易，第一次交易地點也是這裡，我馬上又打第二通電話給他，
    確認三千元可以買多少重量之安非他命，他說『半錢』，我就叫陳宏益開車載我
    去太平市○○路超商前等候，我沒有看到他的人，所以就再打一通電話給他，問
    他到底要不要來，他說他會過來，我等了一下仍不見他前來，所以我又打電話催
    他，他叫我再等一下，我繼續再等，可是仍然不見人影，所以又打電話催他，他
    叫我再等一下，馬上就到，大約再等了五分鐘，甲○○就騎機車過來，拿一包安
    非他命給我，我就交三千元給他，警察就立即上來圍捕」等語（見偵卷第一二二
    、一二三頁）；於原審證稱：「（辯護人問：現場有無拿錢給甲○○？）有，我
    拿三張千元鈔票給甲○○，他有收下」、「（審判長問：向甲○○買毒品二次如
    何聯絡？）我有打甲○○0000000000，我自己是用00000000
    00，兩次都是這樣聯絡」、「（審判長問：三千元買多少安非他命？）我跟他
    約定半錢，大約一點六公克，兩次都是這樣」等語（見原審卷第六五、六七頁）
    ，且經檢察官調閱劉明宗所使用0000000000號行動電話雙向通聯紀錄
    （見偵查卷第一○九、一一○頁），顯示該電話曾先後於九十二年九月二十日晚
    間八時五十二分二十一秒至八時五十三分三十八秒、八時五十四分三十二秒至八
    時五十五分零六秒、九時零五分二十五秒至九時零五分三十三秒、九時十二分二
    十五秒至九時十二分三十三秒、九時十七分十三秒至九時十七分二十二秒，密集
    發話予被告使用之0000000000號行動電話，且通話時間均甚為短暫，
    核與前開劉明宗所述其與被告聯繫購買毒品之經過相符，再審之證人劉明宗與被
    告甲○○並未熟識，當無任意攀誣之理，故證人劉明宗上開指訴應屬真實而堪採
    信。
  (二)又扣案疑似安非他命之結晶物五包（合計淨重：三點六七公克），經送鑑定結果
    ，均含甲基安非他命成分，亦有法務部調查局九十二年十一月七日調科壹字第○
    九二六二六一四九九○號檢驗通知書附卷可憑（見偵卷第一三六頁），亦足證被
    告所販賣者確實為第二級毒品甲基安非他命無訛。
  (三)被告雖辯稱：伊是依照乙○○指示，把她留下來的毒品交給劉明宗，且伊並未向
    劉明宗收錢云云；證人乙○○於原審及本院亦證稱伊確實有告知被告如有綽號「
    阿明」者打電話來，就將海洛因及安非他命轉交給他云云。惟查：
  (1)證人乙○○於偵訊時證稱：「我在強制戒治前是有留了一些毒品海洛因、安非他
    命在家中：：我是放在車牌ＴＵＣ—四七八號機車的座椅內，他（指被告）來接
    見我時，我有告訴他置物箱內有毒品，我叫他不要去動那一包毒品」等語屬實（
    見偵查卷第一三一頁）；而證人劉明宗於偵訊時證稱：伊不認識乙○○，被捕當
    天，甲○○在警車及送監途中，叫伊要說認識乙○○等語，可見被告上開所辯，
    應屬臨訟編纂之詞，不足採信。
  (2)證人乙○○於本院雖證稱：「（辯謢人問：當初你是個人向別人購買的？）我跟
    綽號阿明的朋友合夥買的。但是他安非他命的錢還沒有給我，海洛因的錢已經先
    給我。他說他錢不夠，我說沒關係，我先墊。----我是偷偷去買的，我沒有告訴
    他，後來他來接見我的時候，我有告訴他安非他命、海洛因的價錢。我有告訴被
    告如果阿明來的時候，海洛因全部送給他，但是他安非他命的錢還沒有給我。」
    等語（見本院卷第七一、七二頁），則若證人乙○○確實與證人劉明宗共同合資
    購買毒品，證人乙○○委請被告交付毒品予證人劉明宗，則被告豈會未一次將海
    洛因及甲基安非他命全部交付予證人劉明宗？反而連續二次交付甲基安非他命予
    證人劉明宗，另海洛因仍置放居處為警查獲？足見被告前揭辯詞顯屬卸責之詞，
    證人乙○○於原審及本院證詞，顯係迴護被告之詞，均不足採信。
  (四)按我國查緝毒品之施用或販賣一向執法甚嚴，對於販賣毒品者尤科以重度刑責，
    且毒品量微價高，販賣者率有暴利可圖，茍非意圖販賣營利，一般人焉有可能甘
    冒重度刑責而販賣毒品。本件被告以每包三千元之價格販賣第二級毒品甲基安非
    他命予證人劉明宗，當有意圖營利之犯意甚明。至於證人乙○○於本院證稱其購
    入甲基安非他命之價格每包原為四千元，因為一次購入伍包，所以每包算三千元
    云云，本院審之證人乙○○係被告之妻，其為迴護被告已為前揭迴護被告之詞，
    其所供上開毒品購入之價格為三千元，亦顯係迴護被告之詞，已無可採信。此外
    ，復有被告所有之行動電話一支扣案可資佐證，從而本件事證明確，被告連續販
    賣甲基安非他命犯行應堪認定。
二、查被告行為後，毒品危害防制條例雖於九十二年七月九日修正，並自九十三年一
    月九日起施行生效。惟該條例關於販賣第二級毒品之處罰，於修正前、後之規定
    並無不同，而不生行為後法律有變更之問題，自無庸依刑法第二條第一項規定予
    以比較新舊法之適用，附此敘明。
三、核被告所為，係犯毒品危害防制條例第四條第二項之販賣第二級毒品罪。其因販
    賣而持有甲基安非他命之低度行為，應為販賣第二級毒品之高度行為所吸收，不
    另論罪。被告先後二次販賣甲基安非他命犯行，時間緊接，犯罪構成要件相同，
    顯係基於概括犯意為之，應依連續犯之規定論以一罪，並就法定刑為無期徒刑以
    外部分加重其刑。被告前因業務侵占案件，經法院判處有期徒刑六月確定，於九
    十年十一月二十三日易科罰金執行完畢，有卷附臺灣高等法院被告全國前案紀錄
    表可佐，其於有期徒刑執行完畢五年內再犯本件有期徒刑以上之數罪，為累犯，
    應依法就販賣第二級毒品罪法定刑為無期徒刑以外部分遞加重其刑。原審判決固
    有相當見地，惟被告為警查獲時，自證人劉明宗身上所扣得之甲基安非他命一包
    （毛重一點六公克），業由被告交付予證人劉明宗，應屬證人劉明宗所有，已與
    本案無關，故不得於本案宣告沒收銷毀之，原審判決誤為沒收銷毀之諭知，即有
    瑕疵。被告上訴仍執前詞否認犯罪，雖無理由，然原審判決既有上開可議之處，
    自應由本院撤銷改判。爰審酌被告之妻乙○○亦有施用毒品之惡習，被告當知毒
    品對人身心戕害之嚴重性，年輕力壯，不思努力工作賺取正當酬勞，竟藉流毒他
    人牟取暴利，惡性重大，其犯罪對社會危害甚鉅，事後承認部分犯行，暨其販賣
    甲基安非他命之次數、獲利等一切情狀，量處被告如主文第二項所示之刑。被告
    販賣甲基安非他命所得六千元，應依毒品危害防制條例第十九條第一項規定，諭
    知沒收，如全部或一部不能沒收時，以其財產抵償之。在被告住處扣得之甲基安
    非他命五包（合計淨重：三點六七公克），應依毒品危害防制條例第十八條第一
    項前段規定，沒收銷燬之。另扣案0000000000號行動電話一支，屬被
    告所有，且依前開說明及卷附通聯紀錄所示，堪認係被告販毒所用之聯絡工具，
    亦應依毒品危害防制條例第十九條第一項規定，宣告沒收。
四、據上論斷，應依刑事訴訟法第三百六十九條第一項前段、第三百六十四條、第二
    百九十九條第一項前段、毒品危害防制條例第四條第二項、第十八條第一項前段
    、第十九條第一項，刑法第十一條前段、第五十六條、第四十七條，判決如主文
    。
本案經檢察官丙○○到庭執行職務。
中      華      民      國      九十三  年      四      月      十五    日
                                臺灣高等法院臺中分院刑事第八庭
                                      審判長法  官  羅  得  村
                                            法  官  黃  文  進
                                            法　官　陳　毓　秀
右正本證明與原本無異。
如不服本判決應於收受送達後十日內向本院提出上訴書狀，其未敘述上訴之理由者並
得於提起上訴後十日內向本院補提理由書（均須按他造當事人之人數附繕本）。
                                            書記官  吳　宗  玲
中      華      民      國      九十三  年      四      月      十五    日
附錄本案論罪科刑主要法條：
毒品危害防制條例第四條第二項
製造、運輸、販賣第二級毒品者，處無期徒刑或七年以上有期徒刑，得併科新臺幣七
百萬元以下罰金。
                                                                        Ａ
